【裁判字號】    89,上訴,3138
【裁判日期】    890615
【裁判案由】    傷害
【裁判全文】
臺灣高等法院刑事判決                      八十九年度上訴字第三一三八號
    上  訴  人  臺灣桃園地方法院檢察署檢察官
    被      告  甲○○
                丙○○
右上訴人因被告等家庭暴力罪之傷害案件，不服台灣桃園地方法院八十九年度訴字第
四三三號，中華民國八十九年六月十五日第一審判決（起訴案號：台灣桃園地方法院
檢察署八十九年度偵字第二四九六號）提起上訴，本院判決如左：
        主  文
上訴駁回。
        理  由
一、公訴意旨略以：被告甲○○、丙○○二人係乙○○之子，乙○○因位於南投縣埔
    里鎮之房地遭甲○○、丙○○二人設定抵押，乃於民國八十九年一月七日傍晚六
    時三十分許，在桃園縣楊梅鎮○○○路○段三九○巷四五弄四六號地下室訓誡甲○○、丙○○兄弟二人。三人因之進而發生口角，乙○○即持枴杖鎖毆打甲○○
    兄弟；甲○○則持置於地下室之滅火器；丙○○亦以空手與乙○○互毆（乙○○
    傷害部分未據告訴），致乙○○受有右第二、三腳趾外傷、第二趾指甲脫落及胸
    部鈍傷等傷害。因認被告甲○○、丙○○二人均涉有刑法第二百八十條、第二百
    七十七條第一項之傷害直系血親尊親屬罪嫌。
二、公訴人認被告二人涉犯有上開罪嫌，無非以告訴人乙○○指訴及提出之診斷證明
    書為論據。訊據被告甲○○、丙○○堅決否認有傷害犯行，均辯稱：係告訴人持
    枴杖鎖毆打二人，甲○○不得已才持滅火器抵擋，左手手指並因而受傷，丙○○
    則四處躲避，二人均無還手毆打告訴人等語。經查：
（一）按犯罪事實應依證據認定之，無證據不得推定其犯罪事實；不能證明被告犯罪
      者，應諭知無罪之判決，刑事訴訟法第一百五十四條、第三百零一條第一項分
      別定有明文。又告訴人之告訴，係以使被告受刑事訴追為目的，自應調查其他
      證據足認與事實相符，始得為被告論罪依據。（最高法院五十二年台上字第一
      三○○號、四十年台上字第八六號、三十年上字第八一六號判例參照）。
（二）查告訴人於警訊指稱：「我們互毆時，我手中持有汽車拐杖鎖，而甲○○手持
      消防滅火器。我受有右第二、三腳趾外傷，第二趾指甲脫落及胸部鈍傷。是丙○○先空手推我要離去，而我為擋住他們去路，左右揮打抵擋。」及至偵查中
      則稱：「甲○○拿滅火器撞我，而丙○○徒手毆打我。」惟證人即告訴人女婿
      莫建烽於原審審理時證稱：「八十九年一月七日中午，我岳父打電話給我，要
      我帶他到中和找被告二人談房子過戶之事，因我想充當和事佬，要求大家到我
      家（按即桃園縣楊梅鎮○○○路○段三九０巷四五弄四六號七樓之一）商談，
      我岳父於下午五點多到達我家，被告二人則於傍晚六點多到達，並打電話給我
      表示不要上樓以免發生衝突，我即陪同岳父到地下室二樓放東西再到中庭。因
      當時很冷，我帶他們三人到地下室一樓之會議室，他們三人就在門口談起，我
      岳父要他們將房子還他，他們即說房子是你的嗎？我岳父說那是他從小辛苦賺
      錢賺來的，他們隨即說沒什麼好談的，轉身就要走，沒想到我岳父從身上抽出
      汽車之方向盤鎖，分成二部分左右手各持一支，追打被告二人，被告二人有用
      手去擋，我岳父追打中有跌倒。被告二人沒有還手打我岳父。甲○○是拿滅火
      器抵擋我岳父。我岳父開車自南投到我那邊的，方向盤鎖可能是我陪他到地下
      室二樓放東西到車上時，他偷放至大衣內的。」（見原審卷第三二、三三頁）
      依證人莫建烽證稱，告訴人係先持拐杖鎖襲擊被告二人，被告甲○○始以滅火
      器抵擋，被告丙○○亦無出手毆打告訴人。且被告甲○○受有左手第四指骨折
      ，被告丙○○則受有左手挫傷五×二公分、左肘挫傷二×二公分等傷害，有天
      成醫院天慈分院診斷證明書在卷可稽（見偵查卷第一二、一三頁）。告訴人於
      警訊中亦自承：我們因談房子問題時，丙○○先空手推我要離去，而我擋住他
      們去路，甲○○手中拿有滅火器，我手中有拐杖鎖，我為擋住他們，左右揮打
      抵擋。」（見偵查卷第三頁背面）足見被告二人辯稱：均無出手毆打告訴人，
      應堪採信。告訴人指稱遭被告二人毆打成傷，要非屬實，自不得為被告二人論
      罪之依據。公訴人以告訴人係被告二人之父，應無任意對被告二人提出告訴之
      理，即認告訴人之指訴屬實，要屬無據。再依告訴人提出之診斷證明書所示（
      見偵查卷第一一頁），告訴人固受有右第二、三腳趾外傷、第二趾指甲脫落及
      胸部鈍傷等傷害。惟證人莫建烽於原審審理時證稱：「我岳父追打中有跌倒．
      ．．我岳父五點多到我家時，我拿地板鞋給他穿，他說他腳指甲脫落不能穿，
      我確實看到他腳指甲脫落，他當天穿日本式夾腳指拖鞋。」（見原審卷第三三
      、三五頁）且被告二人係壯年男子，倘被告二人果真分持滅火器及徒手毆打告
      訴人，告訴人絕無僅受有右第二、三腳趾外傷、第二趾指甲脫落及胸部鈍傷等
      輕微傷害。顯見告訴人所受傷害，應係告訴人之舊傷或自行跌倒所致。公訴人
      僅以告訴人受有診斷書所示之傷害，即任意推定係被告二人所為，要屬速斷。
      此外即查無證據足認被告等確有被訴之罪行。
三、原審調查結果，認被告甲○○、丙○○不構成犯罪，而為無罪之諭知，經核並無
    違誤。公訴人上訴，猶指被告二人犯罪，為無理由，應予駁回。
據上論斷，應依刑事訴訟法第三百六十八條，判決如主文。
本案經檢察官李金定到庭執行職務。
中     華     民     國     八十九    年      十      月        十九    日
                              臺灣高等法院刑事第十四庭
                                  審判長法  官  陳  祐  輔
  法  官  蔡  國  在
                                        法  官  陳  國  文
右正本證明與原本無異。
檢察官如不服本判決應於收受送達後十日內向本院提出上訴書狀，其未敘述上訴之理
由者並得於提起上訴後十日內向本院補提理由書（均須按他造當事人之人數附繕本）
。
                                        書記官  蔡  棟  樑
中     華     民     國     八十九    年      十      月       二十     日


司法院資訊處製作；財團法人民間司法改革基金會備份。
